# 请教陈版：还未正立设立的子公司是否纳入合并范围？

提问人：wuxinputi1 时间：2013-08-20 10:45:02
A公司拟于4.30日进行股改，A公司拟成立一家控股子公司B，并于4.28日向子公司B（筹）汇出投资款 100 万元，截止4.30日子公司B（筹）尚未办理验资等事项，股东的出资款尚存于子公司B（筹）的临时验资专户中。请问：A公司编制4.30日报表时是否需将设立的子公司B（筹）纳入A公司的合并范围？

回答人：chenyiwei
关于在报告期内已对拟新设的子公司出资，但截至报告期末该子公司尚未完成设立的法律手续的情况下，是否需将其纳入合并报表范围的问题，请参阅《中瑞岳华研究 2012 》第 244 ～ 245 页“投资款汇出与子公司成立跨期时现金流量表的列示问题”。我们认为，虽然该子公司在资产负债表日尚未完成设立程序，因此尚未取得独立法人资格，但是母公司已经缴存的投资款仍然是母公司可控制的一项经济资源，因此仍应将该项用作出资的货币资金纳入合并财务报表中，即在合并报表层面仍然体现为一项“货币资金”。 但是，对于少数股东缴存的出资款，由于《公司法》第三十六条规定“公司成立后，股东不得抽逃出资”，但并未禁止出资人在新公司设立前抽回其原已缴纳的出资，并且在新公司设立前，股东缴存的出资款实际上冻结在验资专户中，不能自由动用，因此少数股东缴入的出资款在子公司设立前并不是母公司可控制的经济资源，因此少数股东缴存的出资款不应纳入母公司的合并报表中，相应地，也不就少数股东缴存的出资款确认少数股东权益。

提问人：61309 时间：2013-09-12 16:18:50
陈老师，就你上述的解答，我还有个疑问。怎样理解被冻结的资金还是可控制资源呢？谢谢。

回答人：chenyiwei
“冻结”和“控制”是两回事。虽然因为被冻结而不能自主动用，但是只要新公司成立，或者各方股东明确不再设立新公司，该笔资金就立即可以动用，而作出这个决定是母公司可控制的事项，所以该经济资源仍在母公司控制下

提问人：61309 时间：2013-09-12 16:46:42
陈老师，看过你发表于 2011-9-26 22:05:14 一个帖子，“正在办理注册过程中的筹建公司，作为一个独立的会计主体（虽然尚未取得法人资格）也是母公司控制的，应纳入母公司的合并范围，并将其他少数股东已缴纳的出资确认为少数股东权益。 我的疑问是，这两种情况同是公司尚未成立，区别是一个验资了一个还没有验资，在合并报表的处理上，一个将少数股东纳入合并报表，一个不纳入，怎么理解这个问题呢？ 谢谢。

回答人：chenyiwei
对这个问题我后来重新考虑了。现在我的观点是：在公司成立之前，法律对股东抽回出资并无限制，因而此时少数股东已经缴纳的出资并不是母公司可控制的经济资源，因此不应列入合并报表，也就不存在少数股权。

提问人：61309 时间：2013-09-13 09:14:52
感谢陈老师给予的答复，谢谢。 还有一个疑问需要你解答，是上述两个解答引申了题外话：公司成立前验资账户是冻结的，不管是母公司还是子公司都是不能自主支取的。虽然法律对股东抽逃没有限制，但是在章程协议没有变化的情况下，某个出资人在公司成立前也不能任意支取吧。假如有出资人想支取，谁能决定呢？

回答人：chenyiwei
一方投资者声明退出，或者各方投资者共同作出不再设立公司的决定，可以申请把原先冻结在验资户中的资金解冻划回。